臺灣臺南地方法院民事裁定
110年度消債清字第11號
債  務  人  胡芳菲  
代  理  人  楊淳涵律師
上列當事人因消費者債務清理事件聲請清算，本院裁定如下：
    主    文
聲請人胡芳菲自民國110年5月4日下午5時起開始清算程序，並命
司法事務官進行本件清算程序。
    理    由
一、按本條例所稱消費者，指5年內未從事營業活動或從事小規
    模營業活動之自然人。前項小規模營業指營業額平均每月新
    臺幣（下同）20萬元以下者。前項所定數額，司法院得因情
    勢需要，以命令增減之。債務人於法院裁定開始更生程序或
    許可和解或宣告破產前，得向法院聲請清算；債權人縱為一
    人，債務人亦得為聲請。又債務人不能清償債務或有不能清
    償之虞者，得依本條例所定更生或清算程序，清理其債務。
    法院開始清算程序之裁定，應載明其年、月、日、時，並即
    時發生效力。消費者債務清理條例（下稱消債條例）第2條
    、第80條、第3條及第83條第1項定有明文。又消債條例第15
    1條第1項所規定之協商前置主義，係指債務人對於金融機構
    因消費借貸、自用住宅借款、信用卡或現金卡契約而負之債
    務，其法律關係較單純明確，且金融機構已訂有債務協商機
    制，如能與之協商成立，或不須聲請更生或清算，而可疏減
    訟源，是債務人向金融機構請求協商之債務以前揭例示之情
    形為限，其餘非金融機構之債務另得依同條第3項規定併同
    納入協商。又資產管理公司雖受讓金融機構前揭債權，但該
    公司之性質未因此而改變為金融機構，尚難認有同法第151
    條第1項規定之適用（司法院秘書長97年1月23日秘台廳民二
    字第0970000186號函文參照）。另法院裁定開始更生或清算
    程序後，得命司法事務官行更生或清算程序，同條例第16條
    第1項亦定有明文可參。
二、本件聲請意旨略以：債務人積欠無擔保或無優先權債務總額
    約15,967,149元，為清理債務，前向本院聲請消債者債務清
    理前置調解（109年度南司消債調字第736號），最大債權金
    融機構國泰世華商業銀行股份有限公司（下稱國泰銀行）雖
    於調解前提供分180期、每月每期給付34,593元、0利率之還
    款方案，惟債務人實無能力清償，致調解不成立。債務人目
    前自行經營黎朔造型美學，每月營業額約2萬元，加計債務
    人於美商婕斯環球有限公司台灣分公司之直銷收入，每月收
    入約32,000元，為從事小規模營業活動之自然人。上開收入
    除債務人自己所需花費，尚需支付父親之生活費用，債務人
    已無能力再清償前揭債務，又債務人未經法院裁定開始更生
    程式、許可和解或宣告破產，爰依消債條例提出本件清算之
    聲請等語。
三、經查：
  ㈠債務人主張之上開事實，業據提出全戶戶籍謄本、財產及收
    入狀況說明書、債權人清冊、財團法人金融聯合徵信中心之
    當事人綜合信用報告、財政部南區國稅局107、108年綜合所
    得稅各類所得資料清單暨全國財產稅總歸戶財產查詢清單、
    調解不成立通知書等件為證，堪信為真。
  ㈡債務人主張其自行經營黎朔造型美學，每月營業額約2萬元，
    加計債務人於美商婕斯環球有限公司台灣分公司之直銷收入
    ，每月收入約32,000元，為從事小規模營業活動之自然人乙
    節，有財政部南區國稅局107、108年綜合所得稅各類所得資
    料清單、收入切結書(見本院卷第27至31頁)可證，且其名下
    並無其他資產。基此，債務人主張每月收入32,000元之事實
    ，堪屬可採，故其償債能力自應以上開金額為據。
  ㈢按消債條例立法目的係為使不幸陷入經濟困境之人得以清理
    債務、重建生活，並在清理債務過程中能適度保有符合人性
    尊嚴之最低基本生活所需，而非維持債務人過去慣常之寬裕
    生活型態，否則非僅有悖於消債條例之意旨，更係將債務人
    因個人浪費或財務管理失控之風險不當轉嫁予債權人負擔，
    顯非公允。故為妥適調整債務人與債權人及其他利害關係人
    間之權利義務關係，保障債權人獲得公平受償，並謀求消費
    者經濟生活之重建復甦機會，法院對於債務人每月必要生活
    費用之數額，自不可僅以債務人之主張為斷，而應參酌消債
    條例第64條之2第1項關於同條例第64條第2項第4款所稱必要
    生活費用之認定標準定之，方屬允洽。次按，債務人必要生
    活費用，以最近1年衛生福利部或直轄市政府所公告當地區
    每人每月最低生活費1.2倍定之，消債條例第64條之2第1項
    定有明文。復按債務人為使其有經濟復甦更生之機會，自應
    以誠實及信用之原則面對自己之債務，積極勉力謀求更生償
    債方案，除應積極開源努力勤奮工作以增加收入償還債務外
    ，尚須節流儉樸其生活需求而適當控制其生活費用支出，以
    達成勉力履行債務。而參酌臺南市110年度之每人每月最低
    生活費為13,304元，該生活費標準係按照政府最近1年平均
    每人消費支出（包括食品費、衣著鞋襪費、房租水電費、家
    居管理費、醫療保健費、交通通訊費、娛樂教育費及雜項支
    出）百分之60訂定，故消債條例事件之債務人每月生活費標
    準自堪以最近1年衛生福利部或直轄市政府所公告當地區每
    人每月最低生活費1.2倍即15,965元計之【計算式：13,304×
    1.2】，是債務人主張每月必要生活費用約15,965元，堪屬
    可採。
  ㈣縱不考量債務人主張扶養父親之生活費用，以債務人每月收
    入32,000元，扣除每月生活基本費用15,965元後，餘額16,0
    35元，顯無法負擔國泰銀行提供分180期、每月每期給付34,
    593元、0利率之還款方案，是債務人確已達不能清償債務或
    有不能清償債務之虞之程度。
四、綜上所陳，債務人為從事小規模營業活動之自然人，有不能
    清償債務之情形，復未經本院裁定開始更生程序或許可和解
    或宣告破產，又無消債條例第6條第3項、第82條第2項所定
    法院得駁回清算聲請或消債條例第8條所定法院應駁回清算
    聲請之事由存在，債務人聲請清算，應屬有據。
五、末按，法院裁定開始更生或清算程序後，得命司法事務官進
    行更生或清算程序，必要時得選任律師、會計師或其他適當
    之自然人或法人1人為監督人或管理人，消債條例第16條第1
    項定有明文。查，本件既經本院裁定開始清算程序，爰併依
    前開規定，命司法事務官進行清算程序。
中　　華　　民　　國　　110 　年　　5 　　月　　4　　日
                  民事第四庭    法  官　王淑惠
上開裁定正本核與原本無異。
本裁定不得抗告。
本裁定已於110年5月4日下午5時公告。
中　　華　　民　　國　　110 　年　　5 　　月　　4　　日
                                書記官　洪凌婷